【裁判字號】    89,聲再,303
【裁判日期】    900208
【裁判案由】    懲治盜匪條例聲請再審
【裁判全文】
臺灣高等法院臺中分院刑事裁定                    八十九年度聲再字第三三號
    再審聲請人
    即受判決人  甲○○
右列聲請人因懲治盜匪條例案件，對於本院八十九年度上重更（二）字第一０號中華
民國八十九年六月二十八日確定判決（台灣台中地方法院八十七年度少連重訴字第一
號、台灣台中地方法院檢察署八十七年度偵字第三四四一號）聲請再審，本院裁定如
左：
      主  文
再審之聲請駁回。
      理  由
一、聲請意旨略稱：（一）被害人徐來春於八十七年一月二十六日警訊時供稱：「八
    十七年一月二十日凌晨四時三十分許，在台中市○○路○段附近等候朋友：沿途
    在車內告訴我，他們是受人指示要來押我回去給老大處理：：歹徒立即打電話向
    他們老大求證後，其中一名歹徒稱押錯人，司機座的歹徒則要放人，後座的另一
    名歹徒則稱不行：：：」等語。聲請人甲○○當時與少年楊志富確有撥打電話給
    其老大，經查證確有押錯人，則本案自無勒贖可言，為詳查此事證自有調取通聯
    紀錄及詳查係以何電話號碼之必要，而此通聯紀錄於審理時既已存在，原審卻未
    及注意。（二）聲請人甲○○於警訊時雖供承：打電話向老大查證：：：實際上
    都是在騙被害人徐來春，然後再以騙局逼迫被害人徐來春交付財物，脅迫以假車
    禍為由，命其回家拿新台幣六十萬元始可放人等語；少年楊志富於警訊時為相同
    供述。被害人徐來春於警訊供述有押錯人外，於原審調查時亦證稱：他們說押錯
    人：：：等語，則聲請人甲○○於第一次警訊時所供稱：打電話求證老大後說押
    錯人，都是在騙被害人等情，是否與事實相符，有詳查必要。（三）聲請人於警
    訊時之自白，雖指稱汪來冬參與對被害人徐來春共同擄人勒贖。而證人即製作警
    訊筆錄之警員陳正直結證稱：筆錄製作完成，有讓被告看過才簽名，完全是在自
    由意識之下所製作等語。惟汪來冬確未參與此部分犯行，此部分業經判處無罪確
    定，則聲請人甲○○於警訊時之自白即與事實不符，乃原審就不利汪來冬之自白
    未予採信，竟採信聲請人甲○○有關「打電話向老大查證：：實際上都是在騙被
    害人徐來春，然後再以騙局逼迫被害人徐來春交付財物」等情之自白，其證據取
    捨顯有差異。聲請人甲○○於警訊筆錄之製作過程是否符合刑事訴訟法之要求，
    有必要向台中縣警察局函調八十七年二月十一日警丸時之錄音帶或錄影帶之必要
    。而此錄音帶或錄影帶於審理時既已存在，且聲請人甲○○亦請求原審調閱，惟
    原審未及注意，此影響聲請人罪刑之認定。（四）聲請人等係於持徐來春後搜
    括其身上證件，一無所獲，始迫令向親友取款，以俾放人，況聲請人係命被害人
    向其親友騙稱車禍須款而達到取款之目的，與擄人勒贖有異，聲請人應成立強盜
    罪。同案被告楊志富同此情節，鈞院認定成立盜匪罪，聲請人卻為擄人勒贖，認
    定兩歧。量刑刑亦有失衡。（五）被害人徐來春、江秋福、陳春暉三部分之行為
    時間，為八十七年一月二十日、同年月十七日、同年二月六日，行為態樣如出一
    輒，應均認為盜匪罪，而有連續犯之關係。原審未察，就徐來春部分為擄人勒贖
    之認定，認事用法均有違誤。綜上所述，鈞院本案確定判決確有諸多未為注意審
    酌，致認事用法顯有未洽，足以影響確定判決，使聲請人應受輕於原判決所認罪
    名之判決，為此依刑事訴訟法第四百二十條第一項第六款規定，為受判決人之利
    益聲請再審云云。
二、按依刑事訴訟法第四百二十條第一項第六款規定：「因發現確實之新證據，足認
    受有罪判決之人應受無罪或輕於原判決所認罪名之判決者，得為受判決人之利益
    聲請再審。」而所謂新證據，必事實審法院於判決前因未經發現，不及調查斟酌
    ，至其後始行發見；且足認受有罪判決之人應受無罪或輕於原判決所認罪名之判
    決者而言。經查：（一）原審判決係認定聲請人與少年楊志富假裝撥打電話與其
    老大，查證是否押錯人，並據此藉端勒贖。聲請人聲請調查通聯紀錄及以何電話
    撥打何電話號碼，以查明聲請人是否確有打電話查證押錯人。惟上開通聯紀錄此
    不能據為原審判決所認定之事實為錯誤之證據。因原確定判決並未否認聲請人有
    打電話問是否押錯人，而係以聲請人以此藉端勒贖。是通聯紀錄及係以何電話打
    何電話號碼之證據，不足以證明原確定判決所認定之事實為錯誤。（二）原審判
    決就聲請人不利汪來冬之自白未予採信，而採信聲請人甲○○有關「打電話向老
    大查證：：實際上都是在騙被害人徐來春，然後再以騙局逗迫被害人徐來春交付
    財物」等情之自白，其證據取捨雖有差異。但據以認定聲請人等犯罪之證據，係
    聲請人等之自白。上開聲請人之自白既已載為筆錄，並經於審判中提示，聲請人
    亦未否認其內容之真正。原確定判決據上開聲請人之自白以認定事實，並無違誤
    。警察局偵訊之錄影帶、錄音帶，不足以證明原確定判決所認定之事實有錯誤之
    情形。（三）又聲請人以其等係於持徐來春後，搜括其身上證件，一無所獲，
    始迫令向親友取款，以備放人，與擄人勒贖有異，聲請人應成立強盜罪；且同案
    被告楊志富同此情節，本院確定判決認定成立盜匪罪，聲請人卻為擄人勒贖，認
    定兩歧，量刑亦有失衡，並未指出發現何新證據。（四）聲請人又以被害人徐來
    春、江秋福、陳春暉三部分之行為時間，為八十七年一月二十日、同年月十七日
    、同年二月六日，行為態樣如出一輒，應均認為盜匪罪，而有連續犯之關係。原
    審未察，就徐來春部分為擄人勒贖之認定，且未論以盜匪罪之連續犯，指摘原確
    定判決認事用法有誤，亦未指出發現有何確實之新證據。
三、綜上所述，本件聲請人所舉聲請再審之理由，核與刑事訴訟法第四百二十條第一
    項第六款規定無一相符，應認為無再審理由，爰依同法第四百三十四條第一項，
    裁定如主文。
中      華      民      國    九  十      年     二       月    八      日
                            臺灣高等法院臺中分院刑事第九庭
                                    審判長法  官  陳  筱  珮
                                          法  官  康  應  龍
                                          法  官  趙  春  碧
右正本證明與原本無異。
如不服本裁定，應於裁定送達後五日內向本院提出抗告狀。
                                          書記官  陳  文  琴
中      華      民      國    九  十      年     二       月    九      日
                                                                        Ｋ


司法院資訊處製作；財團法人民間司法改革基金會備份。
